臺灣新北地方法院刑事判決
111年度金訴字第490號
公  訴  人  臺灣新北地方檢察署檢察官
被      告  邱蘇官婭



上列被告因違反洗錢防制法等案件，經檢察官提起公訴（111年
度偵字第3343號、第7206號），因被告於準備程序中就被訴犯罪
事實為有罪之陳述，經本院告知簡式審判程序之旨，並聽取當事
人之意見後，由本院合議庭裁定改由受命法官獨任進行簡式審判
程序，判決如下：
    主  文
邱蘇官婭犯如附表「主文欄」所示之罪，各處如附表「主文欄」
所示之刑及沒收。應執行有期徒刑伍月，併科罰金新臺幣陸萬元
，罰金如易服勞役，以新臺幣壹仟元折算壹日。
    事  實
一、邱蘇官婭知悉現今社會詐騙案件層出不窮，詐欺分子經常利
    用他人金融帳戶以獲取詐騙犯罪所得，並藉此逃避執法人員
    之追查，且依其智識程度及一般社會生活之通常經驗，可預
    見提供金融帳戶予不具信賴關係之他人，恐遭他人作為詐欺
    取財等財產犯罪所得財物匯入、轉帳匯出及提領之工具，又
    提領他人匯入其金融帳戶內之來路不明款項後交付之舉，恐
    成為犯罪之一環而遂行詐欺取財犯行，並產生遮斷詐欺犯罪
    所得之金流、掩飾該詐欺犯罪所得去向之效果，竟基於縱使
    發生上開結果亦不違背其本意之詐欺取財及洗錢之不確定故
    意，與真實姓名年籍不詳、自稱「拜贊」之泰國籍成年友人共
    同意圖為自己或第三人不法之所有，基於詐欺取財及洗錢之
    犯意聯絡（無證據證明詐騙者為三人以上或邱蘇官婭知悉為
    三人以上而共同犯之），於民國110年3月11日後至同月22日
    前之某日時許(起訴書概括記載為「110年3月26日前某日」，
    應予更正)，在其所經營位於新北市樹林區新興街之自助餐
    店內，將其配偶邱水秀（另由臺灣新北地方檢察署檢察官以
    110年度偵字第33121號不起訴處分）申辦之中華郵政股份有
    限公司帳號00000000000000號帳戶(下稱本案帳戶)之帳號，
    提供予「拜贊」。而不詳詐欺分子自「拜贊」處取得本案帳
    戶之帳號後，以如附表「詐欺方式」欄所示方式，對如附表
    「告訴人」欄所示2人分別實行詐術，致其等均陷於錯誤，
    因而依指示匯款至本案帳戶內(詳如「匯款時間、金額」欄
    所示)。復由邱蘇官婭依「拜贊」之指示，接續提款如附表
    「提款時間、金額」欄所示，並在其經營之上開自助餐店內
    ，將款項全數交予「拜贊」收受，因此製造金流斷點，致無
    從追查前揭詐欺犯罪所得之去向、所在而將之掩飾、隱匿。
    嗣葉容慈、陳虹蓉發覺有異，報警處理，始悉上情。
二、案經葉容慈、陳虹蓉訴由臺北市政府警察局大同分局報告臺
    灣新北地方檢察署檢察官簽分後偵查起訴。
    理  由
壹、程序方面：
　　本案被告邱蘇官婭所犯為死刑、無期徒刑、最輕本刑為三年
    以上有期徒刑以外之罪，亦非高等法院管轄第一審案件，且
    被告於本院準備程序進行中，先就前揭被訴事實為有罪之陳
    述，經受命法官告知簡式審判程序之旨，並聽取當事人之意
    見後，本院合議庭認無不得或不宜改依簡式審判程序進行之
    事，依刑事訴訟法第273條之1第1項，裁定本件由受命法官
    獨任行簡式審判程序。又本案既經本院裁定改依簡式審判程
    序審理，則依刑事訴訟法第273條之2、同法第159條第2項之
    規定，不適用傳聞法則有關限制證據能力及證據調查之相關
    規定。
貳、實體方面：
一、認定事實所憑之證據及理由：
(一)前揭事實，業據被告於偵查時供陳明確，並於本院準備程序
    及審理時均坦承不諱（見110偵33121卷【下稱偵33121卷】
    第154-155頁；本院卷第37-39、48頁），核與證人即告訴人
    葉容慈、陳虹蓉於警詢時之證述(見偵33121卷第31-35頁；1
    11偵248卷【下稱偵248卷】第11-14頁)、證人即另案被告邱
    水秀於偵訊時之證述(見偵33121卷第153-155頁)，情節均大
    致相符，並有告訴人葉容慈、陳虹蓉提出之郵政入戶匯款申
    請書(見偵33121卷第43、47頁；偵248卷37-38頁)、告訴人
    葉容慈提出其與詐欺分子之LINE對話紀錄截圖(見偵33121卷
    第61-77頁)、本案帳戶之基本資料及歷史交易清單（見偵33
    121卷第127、129-131頁）、臺灣新北地方檢察署檢察官110
    年度偵字第33121號不起訴處分書(被告邱水秀；見偵33121
    卷第163-165頁)等在卷可佐。基上，堪認被告上開任意性自
    白均核與客觀事實相符，堪以採信。
(二)至於被告主觀犯意部分，起訴書原記載為「依一般社會生活
    之通常經驗，本可預見提供金融機構開立之帳戶予姓名年籍不詳
    之人使用，可能幫助不詳犯罪集團作為詐取財物之用，竟仍不
    違背其本意，基於幫助詐欺取財之不確定故意」，雖經公訴
    檢察官當庭更正為「邱蘇官婭與真實姓名年籍不詳詐欺集團
    其他成員共同基於意圖為自己不法所有之詐欺取財及隱匿詐
    欺犯罪所得去向、所在之洗錢之犯意聯絡」（見本院卷第36
    頁），然：
　1.按刑法上故意，分直接故意（確定故意）與間接故意（不確
    定故意），行為人對於構成犯罪之事實，明知並有意使其發
    生者，為直接故意；行為人對於構成犯罪之事實，預見其發
    生而其發生並不違背其本意者，為間接故意。
　2.被告於本院準備程序時供稱：我有提供我丈夫本案帳戶之帳
    號給我泰國友人「拜贊」使用，並有依他的指示提領了好幾
    次錢，再將提領的現金在我店內交給「拜贊」，「拜贊」當
    初是說要領樂透賭金，他是我自助餐店的客人，我們只是生
    意上的往來，我對他其實並不瞭解，也不知道他是好人還是
    壞人，他叫我把匯到我丈夫本案帳戶的錢領出，本來說要給
    我佣金，但我說不用，「拜贊」原先要跟我索取提款卡存摺
    ，但我說不可以，所以只給他帳號，再由我幫他領出來，他
    匯到本案戶頭裡的錢都不是我的錢，所以我幫他領出來後都
    交給他，「拜贊」說匯進來的錢，是他賣辣椒的錢，以及泰
    國的樂透賭金，我不知道樂透在我國若不是政府經營的是否
    合法，但我其實也不知道「拜贊」用嘴巴說的金錢來源是真
    是假、是否合法，我一直幫他領很多次錢，我也覺得很奇怪
    ，但我很笨，當初我去報警就沒事了；「拜贊」在牙籤工廠
    做工，他的收入大概1個月3至4萬元，我幫他提領那麼多次
    ，將近100萬元，我知道不是他牙籤工廠所得；我來臺灣20
    幾年了，國語可以正常溝通；有時候會看電視知道詐騙集團
    很多等語（見本院卷第37-38頁），是依被告所述，向被告
    索取本案帳戶、指示被告提領匯入本案帳戶內之款項並向被
    告收取該等款項之人，始終僅有「拜贊」1人，則被告主觀
    認知並無其他第三人參與本案犯行，而卷內亦無證據證明「
    拜贊」即為實施詐術之詐欺分子，是難認被告與詐欺分子間
    具有直接故意之犯意聯絡；再審酌被告稱其與「拜贊」並不
    熟識，亦無法確認「拜贊」所稱匯入本案帳戶內之款項來源
    究係為何、是否合法，且其知悉新聞媒體報導詐欺集團猖獗
    ，並拒絕提供提款卡及存摺，自認已妥善保管金融帳戶，尚
    難逕認被告明知「拜贊」及實際使用本案帳戶者即為詐欺分
    子且遂行詐欺取財犯行，故難認被告具有詐欺取財及洗錢之
    直接故意；然其提供本案帳戶之帳號、協助提領匯入之款項
    ，嗣因多次提款且總額甚鉅而感到可疑，足認其對於多次提
    領他人匯入之款項，可能是詐欺分子以詐術取得之財物，或
    係其他不法犯罪之犯罪所得，應有預見，然仍因輕率疏於查
    證與防範，逕依「拜贊」之指示為上開行為，則其主觀上應
    係基於縱使他人遭詐欺而匯款至本案帳戶內，且其提領而隱
    匿、掩飾不法犯罪所得之去向、所在，仍不違背其本意之詐
    欺、洗錢之不確定故意，且被告應係與「拜贊」間具有詐欺
    取財、洗錢之不確定故意犯意聯絡，應堪認定。是公訴意旨
    上開更正尚有未洽，附此敘明。
(三)綜上，本案事證明確，被告上開犯行洵堪認定，應依法論科
    。
二、論罪科刑：
(一)罪名：
  1.按部分詐欺集團成員縱未直接對被害人施以詐術，如有接收
    人頭帳戶金融卡、測試、回報供為其他成員實行詐騙所用，
    或配合提領款項，從中獲取利得，餘款交付其他成員等行為
    ，所為均係該詐欺集團犯罪歷程不可或缺之重要環節，尤其
    是配合提領贓款，被害人遭詐欺集團成員詐騙後，雖已將款
    項匯入詐欺集團指定之人頭帳戶，但上開款項在詐欺集團成
    員實際提領前，該帳戶隨時有被查覺而遭凍結之可能，故分
    擔提領詐騙所得贓款之工作，更是詐欺集團最終完成詐欺取
    財犯行之關鍵行為，仍係以自己犯罪之意思，參與犯罪構成
    要件之行為，而屬共同正犯（最高法院107年度台上字第185
    1號、 110年度台上字第1224號判決意旨參照）。被告依「
    拜贊」指示，提供本案帳戶之帳號並提領如附表所示由各該
    告訴人匯入本案帳戶內款項之行為，已屬參與分擔詐欺取財
    構成要件之行為，為詐欺取財罪之正犯。　　
  2.按特定犯罪之正犯實行特定犯罪後，為掩飾、隱匿其犯罪所
    得財物之去向及所在，而令被害人將款項轉入其所持有、使
    用之他人金融帳戶，並由該特定犯罪正犯前往提領其犯罪所
    得款項得手，因已造成金流斷點，該當掩飾、隱匿之要件，
    該特定犯罪正犯自成立一般洗錢罪之正犯（最高法院108年
    度台上字第3101號判決意旨參照）。被告先提供本案帳戶之
    帳號與「拜贊」，經詐欺分子用以受領附表告訴人因遭詐欺
    所匯入之款項，被告再將該等款項提領後交與「拜贊」之舉
    ，由於洗錢防制法第3條第2款明定刑法第339條詐欺取財罪
    為洗錢行為之前置犯罪（即同法第2條所稱之特定犯罪），
    是被告所為，即產生隱匿詐欺犯罪所得去向之效果，使偵查
    機關無法藉由資金之流向追查犯罪，揆諸前揭說明，核與洗
    錢防制法第14條第1項規定之一般洗錢罪之要件相合。
  3.核被告就附表編號1、2所為，均係犯刑法第339條第1項之詐
    欺取財罪、洗錢防制法第14條第1項之一般洗錢罪。
(二)共同正犯：被告就上開詐欺取財罪及一般洗錢犯行，與「拜
    贊」間，有不確定故意之犯意聯絡及行為分擔，應依刑法第
    28條規定，論以共同正犯。
(三)罪數：
　1.接續犯：被告以附表編號1、2所示之多次提款行為，而將2
    名告訴人所匯款項領出，被告所為各次一般洗錢犯行，犯罪
    目的同一，侵害同一法益，各行為之獨立性極為薄弱，依一
    般社會健全觀念，在時間差距上，難以強行分開，在刑法評
    價上，以視為數個舉動之接續施行，合為包括之一行為予以
    評價，較為合理，故均應論以接續犯之一罪。
　2.想像競合：就附表編號1、2所示，被告各係犯詐欺取財罪及
    一般洗錢犯行，既在同一犯罪決意及計畫下所為行為，雖然
    時、地，在自然意義上並非完全一致，然仍有部分合致，且
    犯罪目的單一，依一般社會通念，認應評價為一行為方符合
    刑罰公平原則，即屬一行為觸犯數罪名之想像競合犯，均應
    依刑法第55條前段之規定，從一重一般洗錢罪處斷（最高法
    院98年度台上字第1912號判決意旨參照）。
　3.數罪併罰：按關於詐欺取財罪、洗錢罪罪數之計算，原則上
    應依被害人人數為斷（最高法院108年度台上字第274號、11
    0年度台上字第1812號判決意旨參照），是被告就附表所示2
    罪間，犯意各別，行為互異，應予分論併罰。
(四)刑之減輕事由：
　　洗錢防制法第16條第2項規定：「犯（洗錢防制法）前2條之
    罪，在偵查或審判中自白者，減輕其刑」。就附表編號1、2
    所示犯行，被告各次提款後交予「拜贊」之行為，已該當一
    般洗錢罪之構成要件事實，業據被告於本院準備程序及審理
    時均自白明確（見本院卷第37-39、48頁），故就其所犯一
    般洗錢罪，均依上開規定減輕其刑。
(五)量刑：
　1.爰審酌被告依其智識程度及生活經驗，可預見其所為與詐欺
    取財、洗錢相關，卻未謹慎行事，貿然為前揭行為，製造詐
    欺贓款之金流斷點，增加檢警查緝難度，使告訴人之財物損
    失無法追回，助長詐欺犯罪盛行，危害社會治安，所為實值
    非難；惟念被告犯後坦承犯行之態度；考量被告犯罪之動機
    、目的、手段、犯行參與程度、被告提領款項之金額、附表
    所示2名告訴人之財產損失金額等情節、被告自陳並未獲利
    等語（見本院卷第37頁）；暨其自述教育程度為泰國之國中
    畢業、嫁來台灣結婚已經20幾年、育有1名成年子女、經營
    自助餐店、月收入約2萬元、需撫養婆婆、經濟狀況普通之
    家庭與生活狀況（見本院卷第38、49頁）等一切情狀，分別
    量處如附表「主文(所犯罪名及宣告刑)」欄所示之刑，並就
    併科罰金部分，諭知易服勞役之折算標準。
  2.末考量被告本案所犯2罪，犯行時間相近，犯罪手段、態樣
    、分工角色均相同，且同為侵害財產法益，基於數罪併罰限
    制加重與多數犯罪責任遞減原則，綜合審酌被告前揭犯罪行
    為之不法與罪責程度，及對其施以矯正教化之必要性，合併
    量處如主文所示之應執行之刑，並就併科罰金部分，諭知易
    服勞役之折算標準。
三、沒收：
(一)按「犯罪所得，屬於犯罪行為人者，沒收之；前二項之沒收
    ，於全部或一部不能沒收或不宜執行沒收時，追徵其價額」
    ，刑法第38條之1第1項前段、第3項分別定有明文。又按共
    同正犯犯罪所得之沒收、追徵，應就各人所分得之數為之。
    所謂各人「所分得」之數，係指各人「對犯罪所得有事實上
    之處分權限」而言。因此，若共同正犯各成員內部間，對於
    犯罪所得分配明確時，應依各人實際所得宣告沒收（最高法
    院107年度台上字第2989號判決意旨參照）。又洗錢防制法
    第18條第1項規定「犯第14條之罪，其所移轉、變更、掩飾
    、隱匿、收受、取得、持有、使用之財物或財產上利益，沒
    收之；犯第15條之罪，其所收受、持有、使用之財物或財產
    上利益，亦同。」，惟因洗錢行為之標的是否限於行為人者
    始得宣告沒收，法無明文，是倘法條未規定「不問屬於犯罪
    行為人與否均沒收」時，揆諸上開最高法院判決意旨，自仍
    以屬於被告所有者為限，始應予沒收。
(二)附表編號1、2告訴人匯入之款項，業經被告提領後交予「拜
    贊」，足見該款項非屬被告所有，亦無證據證明被告就該等
    款項具有事實上管領、處分權限，揆諸前揭說明，自無從就
    告訴人遭詐欺而匯入本案帳戶內之款項，依洗錢防制法第18
    條第1項或刑法第38條之1第1項前段之規定對被告宣告沒收
    、追徵，併此敘明。
(三)另被告供稱：「拜贊」本來說要給我佣金，但我說不用等語
    （見本院卷第37頁），又依卷存事證無法證明被告有因本案
    犯行獲取報酬，依罪疑有利於被告原則，尚難認被告有取得
    犯罪所得，自無庸宣告沒收犯罪所得，附此說明。
據上論斷，應依刑事訴訟法第273條之1第1項、第299條第1項前
段（依判決精簡原則，僅記載程序法條文），判決如主文。
本案經檢察官蔡景聖提起公訴，檢察官陳姵伊到庭執行職務。
中　　華　　民　　國　　111 　年　　5 　　月　　20　　日
                  刑事第十八庭  法  官  劉容妤
上列正本證明與原本無異。　　　　　　　　　
如不服本判決，得於判決書送達之日起20日內，以書狀敍述理由
（須附繕本），向本庭提出上訴。　
　　　　　　　　                書記官  謝昀真
中　　華　　民　　國　　111 　年　　5 　　月　　23　　日

附錄本判決論罪科刑法條
【刑法第339條】
意圖為自己或第三人不法之所有，以詐術使人將本人或第三人之
物交付者，處五年以下有期徒刑、拘役或科或併科五十萬元以下
罰金。
以前項方法得財產上不法之利益或使第三人得之者，亦同。
前二項之未遂犯罰之。
【洗錢防制法第14條】
有第二條各款所列洗錢行為者，處七年以下有期徒刑，併科新臺
幣五百萬元以下罰金。
前項之未遂犯罰之。
前二項情形，不得科以超過其特定犯罪所定最重本刑之刑。
【附表(單位：新臺幣)】：
編號 告訴人 詐欺方式 匯款時間、金額 提款時間、金額 主文(所犯罪名及其宣告刑) 1 葉容慈 不詳詐欺分子於110年3月22日某時許，以LINE暱稱「Charles Ying」傳送訊息向葉容慈佯稱：其係在國外做工程之總工程師，因工程問題急需資金而欲借款云云，致葉容慈陷於錯誤，因而依指示匯款如右列所示。 ①110年3月26日15時07分許，匯款40萬元。 ①110年3月26日16時43分許、44分許，各提款6萬元(共2次)。 ②110年3月27日8時45分許、46分許、9時04分許，依序提款6萬元、6萬元、2萬元(不含5元跨行手續費)。 ③110年3月28日9時41分許、45分許、46分許，依序提款2萬元(不含5元跨行手續費)、6萬元、6萬元(至此將告訴人左列所匯款項提領一空)。 邱蘇官婭共同犯洗錢防制法第十四條第一項之洗錢罪，處有期徒刑肆月，併科罰金新臺幣伍萬元，罰金如易服勞役，以新臺幣壹仟元折算壹日。    ②110年3月31日14時52分許，匯款33萬4千元。 ①110年3月31日21時02分許、04分許，依序提款3萬、3千元。 ②110年4月1日8時41分許、13時03分許、04分許、07分許，依序提款1千元、6萬元、6萬元、2萬元(不含5元跨行手續費)。 ③110年4月2日8時56分許、57分許、9時50分許，依序提款6萬元、6萬元、2萬元(不含5元跨行手續費)。 ④110年4月3日8時41分許，提款2萬元(至此將告訴人左列所匯款項提領一空)。  2 陳虹蓉 不詳詐欺分子於110年3月26日前某日，以LINE傳送訊息向陳虹蓉佯稱：其係陳虹蓉之客人，因急需資金而欲借款云云，致陳虹蓉陷於錯誤，因而依指示匯款如右列所示。 ①110年4月6日13時07分許，匯款7萬8千元。 ①110年4月6日16時55分許、17時03分許、05分許，依序提款6萬元、1萬元、8千元(因而將告訴人左列所匯款項提領一空)。 邱蘇官婭共同犯洗錢防制法第十四條第一項之洗錢罪，處有期徒刑參月，併科罰金新臺幣參萬元，罰金如易服勞役，以新臺幣壹仟元折算壹日。    ②110年4月7日9時27分許，匯款6萬5千元。 ①110年4月7日13時45分許、46分許，依序提款6萬元、5千元(因而將告訴人左列所匯款項提領一空)。